臺灣桃園地方法院民事裁定　　　　　110年度消債清字第116號
聲　請　人
即　債務人　邱寶靈　
上列當事人因消費者債務清理事件聲請清算，本院裁定如下：
    主  文
債務人邱寶靈自民國一一○年十一月十五日下午五時起開始清算
程序。
命司法事務官進行本件清算程序。
    理  由
一、聲請意旨略以：聲請人現以打零工維生，每月平均收入約新
    臺幣（下同）2 萬元，名下除汽車1 輛、保單2 張外，別無
    任何財產，而無擔保或無優先權之債務總額約210 萬6,292
    元，復未經法院裁定開始清算程序或宣告破產，於民國109
    年12月向桃園市八德區調解委員會聲請消費者債務清理之調
    解，因聲請人與最大債權銀行台新國際商業銀行股份有限公
    司（下稱台新銀行）意見不一致而調解不成立，聲請人每月
    薪資扣除必要生活費用後，無法清償上開債務，爰聲請清算
    等語。
二、按債務人不能清償債務或有不能清償之虞者，得依消費者債
    務清理條例（下稱消債條例）所定更生或清算程序，清理其
    債務；債務人於法院裁定開始更生程序或許可和解或宣告破
    產前，得向法院聲請清算；債務人對於金融機構負債務者，
    在聲請更生或清算前，應向最大債權金融機構請求協商債務
    清償方案，或向其住、居所地之法院或鄉、鎮、市、區調解
    委員會聲請債務清理之調解，消債條例第3 條、第80條前段
    、第151 條第1 項定有明文。又按法院開始清算程序之裁定
    ，應載明其年、月、日、時，並即時發生效力；法院裁定開
    始更生或清算程序後，得命司法事務官進行更生或清算程序
    ，消債條例第83條第1 項、第16條第1 項前段亦有明文。
三、經查：
  ㈠關於前置協商之要件：
    聲請人前於109 年12月間向桃園市八德區調解委員會聲請消
    費者債務清理之調解，因無力清償債務而與最大債權銀行即
    台新銀行調解不成立等情，有桃園市八德區調解委員會調解
    不成立證明書（見消債清卷第41頁）在卷可稽，堪可採認。
  ㈡聲請人之債務總額：
    聲請人陳報無擔保或無優先權之債務總額約210 萬6,292 元
    ，然依金融機構債權人台新銀行、玉山商業銀行股份有限公
    司、元大商業銀行股份有限公司、國泰世華商業銀行股份有
    限公司、中國信託商業銀行股份有限公司、臺灣新光商業銀
    行股份有限公司、花旗（台灣）商業銀行股份有限公司、滙
    豐（台灣）商業銀行股份有限公司、永豐商業銀行股份有限
    公司陳報債權之金額分別為56萬304 元、64萬6,266 元、9
    萬5,539 元、18萬7,309 元、24萬8,652 元、15萬7,265 元
    、4 萬1,493 元、21萬4,163 元、12萬2,285 元（見消債清
    卷第149 至179 頁、第235 至263 頁、第303 至311 頁、第
    323 至327 頁），是金融機構債權額為227 萬3,276 元（計
    算式：56萬304 元＋64萬6,266 元＋9 萬5,539 元＋18萬7,
    309 元＋24萬8,652 元＋15萬7,265 元＋4 萬1,493 元＋21
    萬4,163 元＋12萬2,285 元＝227 萬3,276 元）；依非金融
    機構債權人滙誠第二資產管理股份有限公司、新加坡商艾星
    國際有限公司台灣分公司、滙誠第一資產管理股份有限公司
    、金陽信資產管理股份有限公司、良京實業股份有限公司、
    萬榮行銷股份有限公司、台灣樂天信用卡股份有限公司陳報
    債權之金額分別為37萬9,197 元、8 萬6,235 元、15萬7,11
    3 元、10萬5,069 元、14萬8,652 元、172 萬2,370 元、6
    萬4,272 元（見消債清卷第181 至233 頁、第265 至302 頁
    、第333 至345 頁），是非金融機構債權額為266 萬2,908
    元（計算式：37萬9,197 元＋8 萬6,235 元＋15萬7,113 元
    ＋10萬5,069 元＋14萬8,652 元＋172 萬2,370 元＋6 萬4,
    272 元＝266 萬2,908 元）。故本件聲請人之債務總額應為
    493 萬6,184 元（計算式：227 萬3,276 元＋266 萬2,908
    元＝493 萬6,184 元）。
  ㈢關於聲請人之財產及收入：
    聲請人名下除汽車1 輛（90年出廠）、富邦人壽及新光產物
    保險保單各1 張外，別無任何財產，此有全國財產稅總歸戶
    財產查詢清單、富邦人壽保險股份有限公司保單首頁、新光
    產物保險新光產物個人傷害保險（乙型）保險單、中華民國
    人壽保險商業同業公會保險業通報作業資訊系統資料查詢結
    果表在卷可稽（見消債清卷第43頁、第63至71頁）；收入部
    分，聲請人陳稱現為打零工，每月收入約2 萬元等語，業提
    出收入切結書以佐（見消債清卷第77頁），本院尚查無聲請
    人有其他收入，故以2 萬元列計聲請人每月收入。
  ㈣關於聲請人之必要支出：
    按債務人必要生活費用，以最近1 年衛生福利部或直轄市政
    府所公告當地區每人每月最低生活費1.2 倍定之；受扶養者
    之必要生活費用，準用第1 項規定計算基準數額，並依債務
    人依法應負擔扶養義務之比例認定之；前2 項情形，債務人
    釋明更生期間無須負擔必要生活費用一部或全部者，於該範
    圍內，不受最低數額限制，債務人證明確有必要支出者，不
    受最高數額及應負擔比例之限制，消債條例第64條之2 定有
    明文。本件聲請人陳明每月必要支出金額為1 萬5,280 元（
    包含餐費6,500 元、交通費500 元、電話費1,000 元、水電
    瓦斯費1,000 元、雜支1,280 元、房租5,000 元，見消債清
    卷第15頁）。房租5,000 元部分，聲請人陳稱租金已調漲至
    7,000 元，業提出最新房屋租賃契約書以佐（見消債清卷第
    87至91頁），經核相符，是房租應以7,000 元列計，故聲請
    人每月必支出應為1 萬7,280 元（計算式：1 萬5,280 元＋
    2,000 元＝1 萬7,280 元），本院審酌此金額未逾行政院衛
    生福利部所公告110 年桃園市每人每月最低生活費用每人每
    月為1 萬5,281 元之1.2 倍即1 萬8,337 元之範圍（參酌消
    債條例第64條之2 第1 項之規定），是以1 萬7,280 元為聲
    請人個人每月必要之支出，尚屬合理。
  ㈤從而，聲請人以上開收入扣除必要支出後，每月有餘額2,72
    0 元（計算式：2 萬元－1 萬7,280 元＝2,720 元）可供清
    償債務，則聲請人欲全數清償上開債務至少需約152 年（計
    算式：493 萬6,184 元÷2,720 元÷12≒151.23），聲請人
    現年50歲（59年出生），距勞工強制退休年齡（65歲）約15
    年，審酌聲請人目前之收支及財產狀況，至其退休時止，顯
    無法清償聲請人前揭所負欠之債務總額，本件聲請人名下車
    輛出廠年份已久，已無殘存價值，而名下保單僅富邦人壽保
    單尚有價值準備金16萬2,648 元，此有富邦人壽保單價值準
    備金查詢結果表在卷可稽（見消債清卷第319 頁），經變賣
    亦無得一次清償全部債務之可能，考量該積欠債務之利息或
    違約金仍在增加中等情況，堪認聲請人之收入及財產狀況，
    已不能清償上開債務，自應許聲請人得藉由清算程序清理債
    務。
四、此外，復查無聲請人有消債條例第6 條第3 項、第8 條或第
    82條第2 項所定駁回清算聲請之事由存在。從而，聲請人既
    屬不能清償債務，其聲請清算洵屬有據，應予准許，並依前
    揭法律規定，命司法事務官進行本件清算程序，爰裁定如主
    文。
中    華    民    國   110    年    11    月    15    日
                  民事第一庭    法  官  許自瑋
正本係照原本作成。
本裁定不得抗告。
本裁定業已於110年11月15日下午5時公告。
中    華    民    國   110    年    11    月    15    日
                                書記官  吳光彧